【裁判字號】    96,簡,671
【裁判日期】    970102
【裁判案由】    建築法
【裁判全文】
臺北高等行政法院裁定
                                     96年度簡字第00671號
原      告  甲○○
被      告  臺北縣政府
代  表  人  乙○○（縣長）
訴訟代理人  丙○○
            丁○○
上列當事人間因建築法事件，原告不服內政部中華民國96年7 月
5 日台內訴字第0960087192號訴願決定，提起行政訴訟，本院裁
定如下：
    主  文
原告之訴駁回。
訴訟費用原告負擔。
    理   由
一、按提起撤銷訴訟，依行政訴訟法第4 條之規定，應對於未確
    定之行政處分始得提起，苟當事人對於已確定之行政處分提
    起行政訴訟，即屬起訴不備其他要件，應以裁定駁回，此觀
    諸行政訴訟法第4條第1項、第107條第1項第10款後段規定甚
    明。再按訴願法第14條第1 項規定：「訴願之提起，應自行
    政處分達到之次日起30日內為之。」又同法第77條第2 款規
    定：「訴願事件有左列各款情形之一者，應為不受理之決定
    ：……二、提起訴願逾法定期間……者。」
二、本件原告因違反建築法事件，不服被告96年3 月28日北府工
    使字第0960192012號函罰鍰處分書( 下稱原處分) ，提起訴
    願。惟查原處分早已於96年4 月4 日寄存送達於原告戶籍所
    在地之文山樟腳里郵局，此有送達證書影本及臺北縣政府個
    人戶籍資料表各乙件附訴願決定卷內可稽( 見第39-40 頁)
    ，原告遲至96年5 月15日始提起訴願，已逾訴願法定期間。
    揆諸首揭法條規定，本件訴願為不合法，應不予受理。訴願
    決定據此依訴願法第77條第2 款規定，為不受理之決定，於
    法並無不合。
三、原告起訴主張其設籍於台北市○○區○○路3 段67號5 樓，
    事實上居住於台北縣新店市○○路108 號10樓，故原處分不
    生合法送達之效力，原告於96年5 月4 日委任訴外人張先生
    至郵局領回，於96年5 月15日提起訴願，尚未逾期云云。惟
    查，寄存送達規定所為之送達，無論應受送達人實際上於何
    時受領文書，均以寄存之日期，為收受送達之日期而發生送
    達之效力。原處分以台北市○○區○○路3 段67號5 樓為送
    達處所，而原告確係設籍於此地，其送達已於96年4 月4日
    發生效力。況原告到庭陳稱: 「我96年5 月4 日是去領掛號
    信的時才知道的。因為我每隔一陣子就會委託張先生去郵局
    幫我領掛號信，因為我自己沒有時間去領。戶籍地是因為小
    孩學區的問題，但居住地一直在新店寶高路。小孩一個小二
    ，一個小四。是因為國中學區的關係。因為我住台北縣，但
    我想要讓小孩讀台北市的學校，所以從小孩還沒出生時，戶
    籍就在那裡。( 問: 在這十幾年的期間，信件如何處理？)
    都是隔一陣子去領。」云云( 見本院卷第35-37 頁) ，足見
    ，原告尚無廢止該住所之意思，原告以其戶籍所在處所為郵
    件之送達處所已有十幾年之久，每隔一陣子即至郵局領取郵
    件，縱未實際居住該處，仍發生送達效果。否則，應受送達
    人藉由其使用戶籍所在處所收受郵件，因此獲得收受郵件之
    利益，卻不負擔因此發生之送達效果，不但有違誠信原則，
    亦不符公平正義。因此，尚不能以原告居所係在台北縣新店
    市○○路108 號10樓，即認原處分向台北市○○區○○路3
    段67號5 樓送達不生合法送達效力。
四、從而，原告遲至96年5 月15日始提起訴願，有訴願書上之收
    文日戳可憑，其提起訴願已逾首揭法定不變期間，自為法所
    不許。訴願決定以其訴願逾期，從程序上予以駁回，核無不
    合，原告復對之提起行政訴訟，顯非合法，應予駁回。另原
    告之訴既不合法，其實體上之主張本院即無從審酌，併此敘
    明。
五、依行政訴訟法第107 條第1 項第10款、第104 條、民事訴訟
    法第95條、第78條，裁定如主文。
中    華    民    國    97    年     1    月     2    日
                          第一庭       法  官   林惠瑜
上為正本係照原本作成。
本件以訴訟事件所涉及之法律見解具有原則性者為限，始得於本
裁定送達後10日內向本院提出抗告狀（須按他造人數附繕本），
並經最高行政法院許可後方得抗告。
中    華    民    國    97    年     1    月     2    日
                                       書記官   劉道文


司法院資訊處製作；財團法人民間司法改革基金會備份。
